【裁判字號】    89,自,55
【裁判日期】    890417
【裁判案由】    侵占
【裁判全文】
臺灣臺南地方法院刑事裁定                            八十九年度自字第五五號
    自  訴  人  丙○○
    被      告  乙○○
右列被告因占案件，經自訴人提起自訴，本院裁定如左：
    主      文
自訴駁回。
    理      由
一、自訴意旨略稱：被告於民國（下同）八十八年六月二十六日向自訴人承租車牌號
    碼為ＰＩ∣二九五號營業小客車，雙方言明每日租金新台幣（下同）五百元，每
    五日繳款乙次，若有拖延視以毀約論，應將租車歸還，否則自訴人有權處理該車
    以清償欠款。但被告自八十八年六月二十六日承租後，即未按時付款，經自訴人
    以郵局存證信函通知被告解約，要求被告將租車歸還並結清欠款，被告仍置之不
    理，則其行為已觸犯刑法第三百三十五條第一項侵佔之罪嫌等語。
二、按法院或受命推事（法官）於甲○○○第一次審判期日前訊問及調查結果，如認
    為案件有刑事訴訟法第二百五十二條至第二百五十四條之情形者，得以裁定駁回
    其自訴，同法第三百二十六條第三項定有明文。
三、按侵占罪之成立，以行為人意圖為自己或第三人不法之所有，而侵占自己持有他
    人之物者為構成要件，刑法第三百三十五條第一項定有明文。訊據被告坦承向自
    訴人租用上揭車輛，及未依約給付租金等情不諱，惟堅決否認有侵占車輛之犯行
    ，辯稱：該車係一九九二、九三年份之車輛，伊係以五萬元價格向伊購車，雙方
    約定分五期五個月之方式付清，付清後則變成靠行，每月僅需支付一千五百元之
    靠行費及稅金等費用，然伊租車後，經濟狀況不好，沒錢付款，所以已將前開車
    輛遷回自訴人家門斜對面等語。經查，自訴人亦陳稱：雙方訂約真意確為被告所
    述，且租斷時，被告可以擁有前開車輛之所有權，亦即可以變更為自用，也不一
    定要靠行等語（見本院八十九年三月十日訊問筆錄），由是觀之，被告與自訴人
    所簽訂者，乃係租賃兼買賣之契約類型，自訴人交付前開車輛予被告，本即有出
    售及移轉所有權予被告之意思，且前開車輛已逾一般小客車之使用年限（五年）
    ，雙方對此之交易價格亦屬偏低，要難徒以被告於租用車輛未依約給付租金，即
    遽認被告有不法所有之侵占意圖，再者，自訴人嗣於本院審判期日前之調查證據
    程序中，具狀聲明伊係出於誤會而提出自訴，且雙方已達成清償之和解，為此撤
    回本件侵佔之自訴等語，並提出和解書乙份在卷可稽。是以，被告未依約給付租
    金之行為尚難與刑法第三百三十五條第一項侵占罪之構成要件相符，本件純屬民
    事糾葛，應循民事途徑解決。綜上所述，經調查證據結果尚不足證明被告確有侵
    占之犯行，應認被告罪嫌不足，依照首揭說明，本件自訴應予駁回。
據上論斷，應依刑事訴訟法第三百二十六條第三項、第二百五十二條第十款，裁定如
主文。
中      華      民      國    八十九    年      四      月     十七     日
                              臺灣臺南地方法院刑事第二庭
                                  法  官  林  彥  君
右正本證明與原本無異
如不服本裁定應於送達後五日內向本院提出抗告狀
                                  書記官  陳  瑞  鈴
中      華      民      國    八十九    年      四      月     十八     日


司法院資訊處製作；財團法人民間司法改革基金會備份。
